【裁判字號】    87,竹簡,566
【裁判日期】    920430
【裁判案由】    
【裁判全文】
臺灣新竹地方法院民事判決  八十七年度竹簡字第五六六號
    原      告  丙○○
    被      告  甲○○
    訴訟代理人  陳景新律師
右當事人間請求給付票款事件，本院判決如左：
    主    文
被告應給付原告新台幣壹佰萬元及自民國八十七年六月十日起至清償日止按週年利率
百分之六計算之利息。
訴訟費用由被告負擔。
本判決得假執行。但被告如於假執行程序實施前，以新台幣壹佰萬元為原告預供擔保
，得免為假執行。
    事實及理由
一、聲明：
（一）原告聲明：求為判決如主文第一項所示。
（二）被告聲明：求為判決駁回原告之訴，如受不利之判決，願供擔保請准免為假執
      行。
二、事實摘要：
（一）原告主張：其執有被告簽發、訴外人乙○○背書如附表所示之支票一紙，因屆
      期提示，遭以存款不足理由退票，被告為系爭支票發票人，自應將訴外人乙○
      ○連帶給付前揭票款等語。
（二）被告則以：
  １、系爭支票非被告所簽發，支票上之印章係遭訴外人楊倫葵所盜蓋，被告非發票
      人，自不負付款責任。
  ２、次查，被告於民國八十七年五月間為訴外人楊倫葵、乙○○等人脅迫，在新竹
      市第三信用合作社市中分社開設支票存款帳戶（帳戶：0000000），開
      戶後剛領取之空白支票二十五張及印章一併遭楊倫葵取走，嗣後楊某等人即擅
      自簽發多張支票交予其人頭，並夥同黑道人士向被告追索等語，資為抗辯。
三、本院之判斷：
（一）原告主張其持有被告簽發、訴外人郭耀德背書之如附表所示支票一紙，經提示
      不獲支付之事實，業據提出支票及退票理由單各一件為證，被告固不否認系爭
      支票上之印文為真正，惟抗辯：伊所領取之空白支票及印章遭訴外人楊倫葵取
      走，系爭支票係訴外人楊倫葵盜用其印章而簽發云云。是以，本件首須審究如
      附表所示之系爭支票是否為他人盜用被告之印章而偽造？按在支票上簽名者，
      依票上所載文義負責，又票據上簽名行為，得以蓋章代之，為票據法第五條第
      一項及第六條所明定。且發票人欄之印章如為真正，即應推定該支票亦屬真正
      。申言之，得據以判斷該支票係為發票人作成。倘主張其印章係被盜用時，則
      被盜用之事實，按諸舉證責任分配之原則，應由為此主張者負舉證責任，最高
      法院七十年度台上字第四三三九號著有判決可資參照。查本件原告所執有如附
      表所示之系爭支票一紙，係訴外人乙○○向訴外人楊倫葵所借二紙支票之其中
      一紙，借票當時印章已經蓋好被告之章，面額未寫，借票時被告在場，乙○○
      沒有問被告是否授權同意，因為之前楊倫葵、被告也曾以相同方式向乙○○借
      票，如附表所示之支票金額一百萬元是乙○○所填寫，其有告訴楊倫葵要開一
      百萬元，但楊倫葵沒有表示反對等情，業據證人即系爭支票之背書人乙○○於
      訴外人楊倫葵被訴偽造有價證券等刑事案件偵查中到庭證述明確（見八十八年
      度偵續字第二七號偵查卷第七五頁背面），核與訴外人楊倫葵於該案供述：乙
      ○○是要向被告借，沒有被告之電話才找伊，票交給乙○○被告有同意，還有
      叫乙○○去軋票，系爭支票是乙○○要向被告借票，由被告蓋好章放在桌上等
      語相符（同上卷第第七五頁背面、第七七頁），據此，系爭支票既為被告事先
      蓋好印章，且訴外人乙○○向訴外人楊倫葵借用系爭支票時，被告亦在場而未
      為反對之表示，自堪認被告有同意將系爭支票借予訴外人乙○○使用一節為真
      正。參以，被告以系爭支票遭訴外人楊倫葵強行取走及偽造等為由而對楊倫葵
      提起偽造有價證券、妨害自由等刑事告訴，經臺灣新竹地方法院檢察官偵查終
      結，亦同上認定，而以被告所指系爭支票係遭訴外人楊倫葵冒用，或未授權楊
      倫葵使用等情，均與事實不符，並認其兩人間之前揭糾紛係屬民事債務問題，
      且查無其他證據足以證明訴外人楊倫葵有被告所指之偽造有價證券、妨害自由
      等犯行，而對訴外人楊倫葵為不起訴處分確定在案之事實，亦經本院調閱該署
      八十七年度偵字第五八七六號、八十八年度偵續字第二七號等偵查卷宗查閱無
      訛，益見被告前開所辯系爭支票係遭訴外人楊倫葵所盜用印章而偽造云云，為
      不採。從而，系爭支票發票人欄之被告印章既為真正，被告復未能舉證證明其
      上之印章有被盜用之事實，自應依票上所載文義負責。
（二）又被告抗辯：原告係無對價取得系爭支票云云。按票據行為為不要因行為，執
      票人不負證明關於給付原因之責任，如票據債務人主張執票人取得票據係無對
      價或以不相當對價取得，應由該債務人負舉證責任（最高法院七十一年度台上
      字第五二二八號、八十五年度台上字第二八六號等裁判要旨可資參照）。本件
      原告主張訴外人乙○○先前向伊短期借貸一百萬元，係以青草湖之房地設定第
      二順位一百萬元之抵押權後，原告才借款予乙○○，到期後向其催討，乙○○
      始拿系爭支票給伊用以清償前揭借款，並由乙○○在系爭支票上背書後，交付
      予原告等語，且原告前以被告與訴外人乙○○為連帶債務人，向本院聲請對其
      二人核發支付命令，經本院以八十七年度促字第六七九一號核發兩人應連帶清
      償系爭一百萬元之票款及自提示日（八十七年六月十日）起至清償日止，按年
      息百分之六計算之支付命令後，並分別送達被告與訴外人乙○○，僅被告收受
      該支付命令後，於法定期間內以其個人事由即被告非系爭支票發票人為抗辯而
      提出異議，致視為本件起訴，另訴外人乙○○部分則未於法定期間內提出異議
      而確定在案，準此，訴外人乙○○積欠原告之一百萬元債務，業已確定，故而
      ，原告因訴外人乙○○前所積欠之一百萬元借款未能如期償還，而收受訴外人
      乙○○所交付用以清償前揭借款之系爭支票，自難認原告係無對價或以不相當
      之對價取得系爭支票，被告復不能證明原告取得系爭支票有無對價之情事，其
      抗辯原告係以無對價取得系爭支票，並據以拒絕負擔票據債務，尚有未洽。
（三）按在票據上簽名者，依票上所載文義負責；支票發票人應照支票文義擔保支票
      之支付；又執票人向支票債務人行使追索權時，得請求自為付款提示日起之利
      息，如無約定利率者，依年利六釐計算，票據法第五條第一項、第一百二十六
      條及第一百三十三條分別定有明文。從而原告依票據之法律關係請求被告給付
      系爭票款及自付款提示日即八十七年六月十日起至清償日止，按年利六釐計算
      之法定利息，即為正當，應予准許。
四、本件係命清償票據上債務之判決，應依職權宣告假執行。又被告陳明願供擔保，
    聲請宣告免為假執行，合於法律規定，爰酌定相當之擔保金額宣告之，併予敘明
    。
五、據上論結，原告之訴為有理由，依民事訴訟法第四百三十六條第二項、第七十八
    條、第三百八十九條第一項第四款、第三百九十二條，判決如主文。
中      華      民      國     九十二     年     四     月     三十     日
                                  臺灣新竹地方法院新竹簡易庭
~B法      官    謝永昌
右為正本係照原本作成。
如對本判決上訴，須於判決送達後二十日內向本院提出上訴狀。
~B法院書記官    蕭宛琴
中      華      民      國     九十二     年     四     月     三十     日
~F0
~T48
附表：
┌──┬───┬─────┬─────┬─────┬────┬────┬─────┬───┐
│編號│發票人│付款人    │發票日    │提示日    │票面金額│帳  號  │支票號碼  │背書人│
├──┼───┼─────┼─────┼─────┼────┼────┼─────┼───┤
│一  │甲○○│新竹市第三│八十七年六│八十七年六│一百萬元│一二五○│ＰＡ○○六│乙○○│
│    │      │信用合社  │月十日    │月十日    │        │五九○  │七八一八  │      │
└──┴───┴─────┴─────┴─────┴────┴────┴─────┴───┘


司法院資訊處製作；財團法人民間司法改革基金會備份。
